【裁判字號】    95,交聲,640
【裁判日期】    951130
【裁判案由】    違反道路交通管理處罰條例聲明異議
【裁判全文】
臺灣士林地方法院交通事件裁定         95年度交聲字第640號
原處分機關  臺北市交通事件裁決所
異  議  人
即受處分人  甲○○
上列異議人即受處分人因違反道路交通管理處罰條例案件，對於
臺北市交通事件裁決所民國95年8 月28日所為之處分（原處分案
號：北市裁二字第裁22-AEB661542號），聲明異議，本院裁定如
下：
    主  文
異議駁回。
    理  由
一、按汽車駕駛人，行經有燈光號誌管制之交岔路口闖紅燈者，
    處新臺幣（下同）1,800 元以上5,400 元以下罰鍰道路交通
    管理處罰條例第53條定有明文。又汽車駕駛人有同條例第53
    條之情形者，除依原條款處罰鍰外，並記違規點數3 點，同
    條例第63條第1 項第3 款亦有明文。
二、本件異議人即受處分人甲○○於民國94年11月16日下午3 時
    20分許，駕駛車牌號碼636-CB號營業小客車，行經有燈光管
    制之台北市○○路、杭州南路口時，闖越紅燈左轉，遭臺北
    市政府警察局仁愛分局派出所員警攔停，以受處分人有道路
    交通管理處罰條例第53條第1 項規定之行為掣發台北市政府
    警察局北市警交大字第AEB661542 號舉發違反道路交通管理
    事件通知單（下簡稱舉發通知單）予以舉發，該車駕駛人拒
    絕簽收，嗣受處分人於舉發通知單上所載之應到案日期（即
    94年12月10日）後之95年8 月3 日始向原處分機關臺北市交
    通事件裁決所申訴，原處分機關函請舉發機關調查結果，仍
    認受處分人有上開違規行為，乃依95年7 月1 日修正施行之
    道路交通管理處罰條例第53條第1 項、第63條第1 項（漏載
    第3 款）規定，於95年8 月28日以北市裁二字第裁22-AEB66
    1542號違反道路交通管理事件裁決書裁處受處分人罰鍰新台
    幣5400元，並記違規點數3 點。
三、受處分人聲明異議意旨略以：其並沒有駕車行經有燈光號誌
    之交岔路口闖紅燈，當時只是黃燈加速左轉，又該員警只是
    駕車經過，提不出證據證明其有違規，故其拒絕簽收罰單云
    云。
四、經查：
(一)道路交通管理處罰條例部分條文雖於94年12月18日經總統華
    總一義字第09400212581 號令修正公布，然有關行經有燈光
    號誌管制之交岔路口闖紅燈者（右轉者除外）之處罰規定，
    雖因新法於第53條第2 項增列紅燈右轉之特別處罰規定，故
    原規定之條文內容變更為第53條第1 項，然條文構成要件、
    罰則均未變更，另違反第53條第1 項須依第63條第1 項第3
    款規定記違規點數3 點之規定，於修正前後則均屬相同，是
    本件尚不生新舊法比較之問題，合先敘明。
(二)據證人即舉發警員乙○○到庭證稱：「當時我騎乘警用機車
    ，執行路霸勤務，當時是在徐州路上，與異議人同方向，異
    議人的營業小客車在我機車後方，我看徐州路與杭州南路紅
    燈變時，我就放慢速度準備停車，當時杭州南路上的車輛已
    經行進，異議人到杭州南路口時有暫停，停下來看一下右方
    有無來車，就左轉杭州南路了，杭州南路是南往北單行道，
    我看到異議人違規，我在距離路口30公尺處就騎機車上前攔
    停開罰單」，又證稱：「我攔下異議人時他說他不是故意的
    ，他很累想要早點回去休息」等語綦詳（見95年10月13日訊
    問筆錄第2、3頁），亦有證人乙○○繪製之相關位置暨現場
    圖附卷可稽。而警員乙○○騎機車沿徐州路行至杭州南路口
    時察覺當時該路口號誌已變紅燈，欲放慢速度準備停車，而
    在其後方受處分人未依規定煞停，僅在路口暫停，便逕自由
    西向北紅燈左轉繼續行駛至杭州南路，故其便騎車在距離路
    口約30公尺左右處將受處分人攔停下來開罰單，為其證述在
    卷，復受處分人當庭自承證稱：「我那時轉的時候不知道有
    紅燈，如果有警車在我前面，我不會闖紅燈，我只有想說要
    早點休息」等情（見95年10月13日訊問筆錄第3 、4 頁），
    核與證人即舉發員警乙○○證述違規情節相符，是依警員所
    處位置、距離，難認有何誤認之可能。異議人駕駛車牌號碼
    63 6-CB 號營業小客車行經有燈光號誌管制之交岔路口闖紅
    燈左轉之違規事實，已堪認定。
(三)又證人乙○○為依法執行勤務之員警，與異議人毫無怨懟，
    衡情當無自陷偽證罪而構詞誣賴異議人之理，復查無積極證
    據足以證明證人上開證述係屬虛偽，再警方取締交通違規事
    件，其以照相方式取證者，固足為違規之證明，惟警員當場
    舉發者，舉發之員警本身之目睹、耳聞，亦為違規人違規之
    證明，非必所有之違規事件，均需有照相方足為違規之證據
    。況警察執行勤務，事項繁瑣，且違規情形一過即逝，並非
    長期存在，何能要求警察必備有照相機取證？是本件縱無舉
    發照片為佐證，然異議人之違規行為既經證人乙○○證述明
    確，復有舉發違反道路交通管理事件通知單及現場圖可佐證
    ，且其所述內容並無何矛盾或違背經驗法則之處，自得為本
    院判斷之依據。
(四)又違反道路交通管理事件統一裁罰基準及處理細則第11條第
    1 項第1 款明文規定：行為人經當場舉發者，被查獲之駕駛
    人或行為人為受處分人時，應將該通知單填記後交付該行為
    人簽名或蓋章收受之；拒絕簽章者，並記明其事由，視為已
    收受。查異議人經員警當場攔停舉發後，拒絕簽收舉發通知
    單，而經舉發員警於收受通知聯者簽章欄上載明「當事人拒
    絕收受告發單，已告知當事人違規事項、違規法條，繳納日
    期與地點」等情，有前述舉發通知單影本1 紙在卷足憑，故
    依前揭規定應視為異議人已收受，自無庸再另行寄發舉發通
    知單，附此敘明。
五、從而，原處分機關依道路交通管理處罰條例第53條第1 項、
    第63條第1 項第3 款及違反道路交通管理事件統一裁罰基準
    表規定，裁處受處分人5400元罰鍰並記違規點數3 點之處分
    ，核無違誤。本件聲明異議為無理由，應予駁回。
據上論斷，應依道路交通案件處理辦法第19條，裁定如主文。
中    華    民    國    95    年    11    月    30    日
                  交通法庭法  官  汪梅芬
以上正本證明與原本無異。
如不服本裁定，應於裁定送達後5 日內，向本院提出抗告狀。
                          書記官  張成龍
中    華    民    國    95    年    11    月    30    日


司法院資訊處製作；財團法人民間司法改革基金會備份。
